臺灣高雄地方法院刑事判決
111年度審金訴字第310號
公  訴  人  臺灣高雄地方檢察署檢察官
被      告  張竣閎



上列被告因詐欺等案件，經檢察官提起公訴（111年度偵緝字第7
74號），被告於本院準備程序為有罪之陳述，經徵詢被告、檢察
官之意見後，合議庭裁定由受命法官依簡式審判程序獨任審理，
判決如下：
    主  文
張竣閎犯三人以上共同犯詐欺取財罪，處有期徒刑壹年壹月。未
扣案之犯罪所得新臺幣壹萬元沒收，於全部或一部不能沒收或不
宜執行沒收時，追徵其價額。
    事  實
一、張竣閎於民國110年3月間因積欠真實姓名、年籍不詳，自稱
    「蘇志紘」之人債務，遂加入「蘇志紘」及其他真實姓名、
    年籍不詳之成年人所屬之詐欺集團（涉犯組織犯罪條例部分
    ，由檢察官另行起訴），而與「蘇志紘」及其他真實姓名年
    籍不詳之詐欺集團成年成員共同意圖為自己不法之所有，基
    於三人以上共同犯詐欺取財（無證據證明張竣閎知悉詐欺集
    團係以假檢警方式詐騙）、洗錢之犯意聯絡，先由詐欺集團
    某成年成員於110年3月16日上午10時許，佯裝係檢察官撥打
    電話給許素月，對許素月偽稱：因其涉及綁架案，須在4點
    半開庭，且須備好提款卡及密碼交付給便衣警察云云，致許
    素月陷於錯誤，而將其名下如附表所示之銀行帳戶提款卡及
    密碼放置在信封袋內，準備交付給詐欺集團。嗣張竣閎接獲
    「蘇志紘」指示後，即搭乘高鐵自臺北南下高雄，於同日下
    午3時30分許，至高雄市○○區○○○路000號「一牛車便當店」
    前，向許素月收取上開信封袋，隨即至高雄市○○區○○○路000
    號「高雄銀行三多分行」，持許素月附表編號2所示之提款
    卡操作自動提款機，共提領新臺幣（下同）15萬元後，旋即
    搭乘高鐵返回臺北，並於同日下午某時許，在臺北市北投區
    某處，將該15萬元及許素月之提款卡交付給「蘇志紘」指定
    之不詳詐欺集團成年成員，再由該成員層層上繳轉交，藉此
    創造資金軌跡之斷點，而以此迂迴層轉之方式，隱匿詐欺犯
    罪所得之去向，張竣閎則取得免除約1萬元債務之利益。
二、案經許素月告訴由高雄市政府警察局鳳山分局報告臺灣高雄
    地方檢察署檢察官偵查起訴。
    理  由
一、本件被告張竣閎所犯均係死刑、無期徒刑、最輕本刑為3年
    以上有期徒刑以外之罪，其於準備程序進行中就被訴事實均
    為有罪之陳述，經受命法官告知簡式審判程序之旨，並聽取
    當事人之意見後，本院合議庭認無不得或不宜改依簡式審判
    程序進行之情形，爰依刑事訴訟法第273條之1第1項、第284
    條之1規定，經徵詢被告、檢察官之意見後，本院合議庭裁
    定由受命法官獨任進行簡式審判程序。是本件證據調查依刑
    事訴訟法第273條之2規定，不受同法第159條第1項、第161
    條之2、第161條之3、第163條之1及第164條至170條規定之
    限制，合先敘明。
二、上開犯罪事實，業據被告張竣閎於偵訊（偵二卷第65至67頁
    ）及本院審理時（審金訴卷第89、103、109頁）均坦承不諱
    ，核與證人即告訴人許素月於警詢（警卷第41至45頁）證述
    之情節，參核相符；並有監視錄影畫面擷取照片21張（警卷
    第26至36頁）、叫車紀錄暨路線圖1份（警卷第38頁）、附
    表編號2所示帳戶存摺內頁影本、交易查詢清單各1份（警卷
    第49、51頁）、高雄市政府警察局鳳山分局五甲派出所受理
    各類案件紀錄表、受理案件證明單各1份（警卷第57、59頁
    ）在卷可佐。足認被告之任意性自白，核與卷內積極事證，
    參核相符，堪以採為論罪之基礎。本案事證明確，被告上開
    犯行，堪以認定，應依法論科。
三、論罪科刑：
  ㈠按共同正犯之成立，祇須具有犯意之聯絡及行為之分擔，既
    不問犯罪動機起於何人，亦不必每一階段犯行，均須參與，
    若共同實施犯罪行為之人，在共同意思範圍內，各自分擔犯
    罪行為之一部，相互利用他人之行為，以達其犯罪之目的，
    其成立不以全體均參與實施犯罪構成要件之行為為要件；參
    與犯罪構成要件之行為者，固為共同正犯；以自己共同犯罪
    之意思，參與犯罪構成要件以外之行為，或以自己共同犯罪
    之意思，事前同謀，而由其中一部分人實行犯罪之行為者，
    亦均應認為共同正犯，使之對於全部行為所發生之結果，負
    其責任。另共同正犯之意思聯絡，原不以數人間直接發生者
    為限，若有間接之聯絡者，亦包括在內，如甲分別邀約乙、
    丙犯罪，雖乙、丙間彼此並無直接之聯絡，亦無礙於其為共
    同正犯之成立（最高法院34年上字第862號、73年台上字第1
    886號、77年台上字第2135號判例要旨、92年度台上字第282
    4號判決意旨參照）。參以目前詐欺集團之犯罪型態，自架
    設跨國遠端遙控電話語音託撥及網路約定轉帳之國際詐騙電
    話機房平台，至刊登廣告、收購人頭帳戶、撥打電話實施詐
    騙、指定被害人匯款帳戶、自人頭帳戶提領款項、取贓分贓
    等階段，乃係需由多人縝密分工方能完成之集團性犯罪。查
    本案被告張竣閎加入「蘇志紘」等不詳成年人士所屬之詐欺
    集團，負責提領贓款（俗稱車手）後，再將款項交予「蘇志
    紘」指定之不詳詐欺集團成員，被告張竣閎雖未自始至終參
    與各階段之犯行，但主觀上對該詐欺集團呈現細密之多人分
    工模式及彼此扮演不同角色、分擔相異工作而屬有牟利性之
    結構性組織等節，顯已有所預見，且其所參與者既係本件整
    體詐欺取財犯罪計畫不可或缺之重要環節，而被告與「蘇志
    紘」及其他真實姓名不詳成年人員間，在合同意思範圍內，
    各自分擔本件犯罪行為之一部，彼此相互利用他人之行為，
    最終共同達成詐欺取財犯罪之目的，依前揭說明，被告應就
    本件詐欺集團詐欺取財犯行所發生之結果，同負全責。　　
  ㈡次按洗錢防制法業於105年12月28日修正公布，於106年6月28
    日生效施行。依修正後即現行洗錢防制法第2條第2款、第3
    條第2款規定，掩飾或隱匿刑法第339條犯罪所得之本質、來
    源、去向、所在、所有權、處分權或其他權益者，即構成洗
    錢行為。是依修正後洗錢防制法，掩飾刑法第339條第1項詐
    欺取財犯罪所得去向之行為，亦可構成洗錢罪。本案被告張
    竣閎收取如附表所示之銀行帳戶提款卡及密碼後，持附表編
    號2所示提款卡提領詐騙款項，再將詐騙款項及提款卡交予
    「蘇志紘」指定之不詳詐欺集團成員，由該成員上繳所屬詐
    欺集團成員之上游，實已該當於掩飾、隱匿特定犯罪所得去
    向之要件。
　㈢核被告張竣閎所為，係犯刑法第339條之4第1項第2款之三人
    以上共同犯詐欺取財罪、洗錢防制法第14條第1項之洗錢罪
    。被告與自稱「蘇志紘」之人及其他不詳成年之詐欺集團成
    員間，互有犯意聯絡及行為分擔，為共同正犯。又被告張竣
    閎如附表編號2所示，前後提領多次之行為，係於密切接近
    之時、地實施，侵害同一法益，各行為獨立性極為薄弱，依
    一般社會觀念，在時間差距上，難以強行分開，在刑法評價
    上，以視為數個舉動之接續施行，合為包括之一行為予以評
    價，較為合理，應屬接續犯。再被告係以一行為同時犯刑法
    第339條之4第1項第2款之三人以上共同詐欺取財罪、洗錢防
    制法第14條第1項之洗錢罪，為想像競合犯，應依刑法第55
    條前段規定，從一重論以三人以上共同詐欺取財罪。
　㈣復按想像競合犯之處斷刑，本質上係「刑之合併」。其所謂
    從一重處斷，乃將想像競合犯組成之評價上數罪，合併為科
    刑一罪，其所對應之刑罰，亦合併其評價上數罪之數法定刑
    ，而為一個處斷刑。易言之，想像競合犯侵害數法益者皆成
    立犯罪，論罪時必須輕、重罪併舉論述，同時宣告所犯各罪
    名，包括各罪有無加重、減免其刑之情形，亦應說明論列，
    量刑時併衡酌輕罪部分量刑事由，評價始為充足，然後依刑
    法第55條前段規定「從一重處斷」，非謂對於其餘各罪可置
    而不論。因此，法院決定處斷刑時，雖以其中最重罪名之法
    定刑，做為裁量之準據，惟於裁量其輕重時，仍應將輕罪合
    併評價在內（最高法院108年度台上字第4405號、第4408號
    刑事判決意旨參照）。查被告張竣閎就本案犯行，迭於
　　偵訊（偵二卷第65至67頁），及本院審理時（審金訴卷第89
    、103、109頁）均坦承犯行，依洗錢防制法第16條第2項規
    定：「犯前二條之罪，在偵查或審判中自白者，減輕其刑。
    」，故本件被告所犯洗錢罪部分，依上開說明，應減輕其刑
    ，而被告本件犯行係從一重論處三人以上共同詐欺取財罪，
    是被告就想像競合輕罪得減刑部分，應於量刑時併予審酌。
    　
　㈤爰以行為人之責任為基礎，審酌被告張竣閎正值青壯，不思
    循正常途徑賺取生活所需，竟圖謀非法所得，加入「蘇志紘
    」所屬之詐欺集團，為本案三人以上共同詐欺取財、洗錢等
    犯行，其負責擔任提領之車手，嚴重影響金融秩序，破壞社
    會互信基礎，助長詐騙犯罪歪風，並增加查緝犯罪及告訴人
    尋求救濟之困難，所為實屬不該，且迄未與被害人和解或賠
    償。惟念及其犯後始終坦承犯行，態度非惡，而被告就違反
    洗錢防制法部分於偵審中自白，有斟酌減輕事由，且在該詐
    欺集團內擔任提領車手，參與犯罪程度較低，被告獲得報酬
    尚淺，罪責較該詐騙集團主嫌綽號「蘇志紘」或其他實施詐
    騙、收繳詐款之共犯為輕。復衡量被告自陳學歷國中畢業，
    入監前從事矽力康作業，每日收入1500元，未婚，無小孩，
    需照顧獨居奶奶等智識程度、家庭及經濟狀況（審金訴卷第
    109頁）等個人責任基礎，暨犯罪之動機、目的、手段等一
    切情狀，量處如主文所示之刑。　　　　
四、沒收部分說明
  ㈠關於被告犯洗錢罪之洗錢標的：
    按該洗錢行為之標的是否限於行為人者始得宣告沒收，法無
    明文，實務上一向認為倘法條並未規定「不問屬於犯罪行為
    人與否均沒收」時，自仍以屬於被告所有者為限，始應予沒
    收，本院認在法無明文之情形下，宜從有利於被告之認定。
    經查，被告張竣閎取得如附表所示銀行帳戶提款卡及密碼，
    並提領15萬元後，依指示將提款卡及款項交予「蘇志紘」指
    定之不詳詐欺集團成年成員，以此方式上繳所屬詐欺集團成
    員，即對上開款項均已無事實上之管領權，自難認告訴人許
    素月遭提領之款項，即被告張竣閎犯洗錢罪之標的為被告張
    竣閎所有，自無庸依前揭規定宣告沒收。　　　　
  ㈡次按犯罪所得，屬於犯罪行為人者，沒收之。前二項之沒收
    ，於全部或一部不能沒收或不宜執行沒收時，追徵其價額，
    刑法第38條之1第1項前段、第3項定有明文。經查：被告張
    竣閎於本院審理時供稱：他叫我做這件事情，去抵銷債務扣
    1萬元等語明確（審金訴卷第89頁），屬其犯罪之不法所得
    ，既未扣案，應依上開規定諭知沒收，於全部或一部不能沒
    收或不宜執行沒收時，追徵其價額。　　　
據上論斷，應依刑事訴訟法第273條之1第1項、第284條之1、第2
99條第1項前段，洗錢防制法第14條第1項、第16條第2項，刑法
第11條前段、第28條、第339條之4第1項第2款、第55條前段、第
38條之1第1項、第3項，刑法施行法第1條之1第1項，判決如主文
。
本案經檢察官甘若蘋提起公訴，檢察官呂乾坤到庭執行職務。　
中　　華　　民　　國   111    年    9     月   20    日
                  刑事第五庭    法  官  李昆南
以上正本證明與原本無異。
如不服本判決應於收受送達後20日內向本院提出上訴書狀，並應
敘述具體理由；如未敘述上訴理由者，應於上訴期間屆滿後20日
內向本院補提理由書（均須按他造當事人之人數附繕本）「切勿
逕送上級法院」。
因疫情而遲誤不變期間，得向法院聲請回復原狀。
中　　華　　民　　國　　111 　年　　9 　　月　　21　　日
                                書記官  鄭仕暘
附錄本判決論罪科刑法條：
洗錢防制法第14條第1項
有第二條各款所列洗錢行為者，處7年以下有期徒刑，併科新臺
幣5百萬元以下罰金。
中華民國刑法第339條之4
犯第339條詐欺罪而有下列情形之一者，處1年以上7年以下有期
徒刑，得併科1百萬元以下罰金：
一、冒用政府機關或公務員名義犯之。
二、三人以上共同犯之。
三、以廣播電視、電子通訊、網際網路或其他媒體等傳播工具，
    對公眾散布而犯之。
前項之未遂犯罰之。　
附表　
編號 銀行帳戶 提領情形 1 中華郵政股份有限公司高雄崗山仔郵局帳號000-00000000000000號帳戶 無 2 高雄銀行三多分行帳號000-000000000000號帳戶 張竣閎接續提領新臺幣（下同）2萬元、6萬元、6萬元、1萬元，共計15萬元。